【裁判字號】    97,判,620
【裁判日期】    970626
【裁判案由】    新型專利異議
【裁判全文】
最  高  行  政  法  院  判  決
                                       97年度判字第620號
上  訴  人  台灣莫仕股份有限公司
代  表  人  甲○○○
訴訟代理人  馮博生律師
            林慧蓉律師
被 上訴 人  經濟部智慧財產局
代  表  人  王美花
參  加  人  鴻海精密工業股份有限公司
代  表  人  乙○○
上列當事人間新型專利異議事件，上訴人對於中華民國96年4月4
日臺北高等行政法院94年度訴字第1935號判決，提起上訴，本院
判決如下：
    主  文
上訴駁回。
上訴審訴訟費用由上訴人負擔。
    理  由
一、本件參加人於民國91年11月22日以「電連接器端子」向被上
    訴人申請新型專利，經被上訴人編為第00000000號審查，准
    予專利。公告期間，上訴人以其有違核准審定時專利法第97
    條、第98條第1項第1、2款及第2項之規定，不符新型專利要
    件，對之提起異議。嗣參加人於異議期間提出93年2月24日
    申請專利範圍修正本，案經被上訴人依該修正本審查，於93
    年11月29日以（93）智專三（二）02022字第09321054320號
    專利異議審定書為「異議不成立」之處分。上訴人不服，循
    序提起行政訴訟，經原審判決駁回。
二、上訴人起訴主張：(一)依專利法規定，新穎性及進步性之判定
    係以申請專利範圍為準。因此，依系爭案之請求項1，連接
    部之權利範圍可分析界定為具有下列特徵：Ａ、連接部上設
    有定位凸塊與絕緣本體（即連接器）之端子孔干涉配合；及
    Ｂ、該定位凸塊包括上定位凸塊及下定位凸塊。因此，凡具
    有上述技術特徵之公開刊物均可作為系爭案不具進步性之證
    據。引證4之圖1及圖2均揭示一連接部包含上凸部及下凸部
    ，且用於干涉固持於連接器上。顯然系爭案之連接部之技術
    特徵Ａ和Ｂ已揭露於引證4。顯證引證4之上下凸部既均可干
    涉固持於（CPU）連接器，當可避免晃動所導致之「接觸不
    良」。申言之，凸部本為進行卡持干涉之常見設計，實無特
    殊之處。系爭案與證據4之功效顯然相同，自不具「顯然之
    進步」及「突出之功效」等進步性要件。(二)依專利審查基準
    第2-2-18頁，進步性之判斷方式：「判斷是否能輕易完成時
    ，Ａ、准予將二件或二件以上不同文獻之全部內容或各該文
    獻之部分內容，或同一文獻之各不同部分內容相互組合；Ｂ
    、准予先前技術（priorart）之各片斷部相互組合」。係上
    訴人證明系爭專利之連接部確實已為證據4所揭露後，再結
    合引證4及引證1、結合引證4及引證2，證明系爭專利之技術
    特徵當可輕易思及而不具進步性。簡言之，上訴人將各證據
    之片斷部相互結合，用以證明系爭專利不具進步性，乃專利
    審查基準明文所許，並無不當之處。(三)綜上所言，將先前技
    術（priorart）之各片斷部相互組合以證明系爭案不具進步
    性，係依專利審查基準所為之合理合法分析方式，其具有抽
    絲剝繭，簡化爭點之功能。且藉由引證1或2結合引證4即揭
    露系爭案之所有技術特徵，而得以證明系爭案不具進步性之
    事實等語，求為判決撤銷訴願決定及原行政處分，並命被上
    訴人應為「異議成立，應不准予專利」之審定。
三、被上訴人則以：(一)查系爭案原申請專利範圍共20項，修正後
    將第11至20項刪除，其項數減少，表放棄該些權利請求項，
    相對於原申請專利範圍而言，屬申請專利範圍過廣之修正。
    (二)引證4第1圖金屬端子其構造和系爭案專利範圍第1項所述
    內容相較，兩者整體構造、空間型態及技術手段不同，系爭
    案並無法經由拆解引證4「連接部包含上凸部及下凸部」輕
    易思及轉換而得，系爭案藉由定位凸塊與絕緣本體之T型端
    子孔之干涉槽穩定配合，具進步性。(三)引證據1、2、4其構
    造和系爭案所述之內容相較，彼此整體構造、空間型態及技
    術手段不同，系爭案和引證1、2、4彼此為一完整之構造，
    不應將其支解分離，系爭案並無法由引證4上下凸部結合引
    證1彈性臂，或引證4本體置換於引證2之中央支架等輕易組
    合而得，系爭案藉定位凸塊與絕緣本體干涉槽穩定配合，具
    進步性。(四)引證1、2、4和系爭案各電連接器端子係為一完
    整之結構，難謂其彈性臂與連接部為彼此獨立運作，系爭案
    和證據1、2、4各有其創作目的及功效，系爭案申請專利範
    圍第1項，並無法輕易由證據4上下凸部、插接腳使連接部向
    外擴張變形等結合證據1上下彈性臂、上下橫樑、兩側板等
    ，或結合證據2彈性臂具指狀物向外擴張至自由端，彈性臂
    具指狀物終止於方形板，彈性臂漸擴並形成垂片等而得，系
    爭案藉定位凸塊與絕緣本體干涉槽穩定配合，防止端子在絕
    緣本體內晃動，實現第一臂部及第二臂部與晶片模組及電路
    板穩定電性連接，有功效增進，具進步性等語，資為抗辯，
    求為判決駁回上訴人之訴。
四、原審斟酌全辯論意旨及調查證據之結果，以：由上訴人起訴
    意旨可知其對系爭案無違核准審定時專利法第97條及第98條
    第1項新穎性之規定，已無異議，意即所爭執者僅為系爭案
    是否有違前揭專利法第98條第2項進步性之規定。經查，(一)
    系爭案93年2月24日申請專利範圍修正本與原審定公告本相
    較，係刪除原申請專利範圍第11項至第20項，亦即放棄該項
    權利之請求，自屬申請專利範圍過廣之修正；是被上訴人認
    其修正符合當時專利法第102條之1第3項第1、2款之規定，
    准予修正，經核並無不合。(二)系爭案電連接器端子係容置於
    絕緣本體之T形端子孔內，並用以電性連接晶片模組至電路
    板上，其包括：第一臂部及第二臂部，其分別與晶片模組及
    電路板彈性抵接；連接部，係位於第一臂部及第二臂部之間
    ，並連接第一臂部及第二臂部；其中連接部上設有定位凸塊
    與絕緣本體之T形端子孔干涉配合，該定位凸塊包括上定位
    凸塊及下定位凸塊(參見系爭案93年2月24日申請專利範圍修
    正本)。(三)由系爭案與引證1、2、4之技術內容比較可知，四
    者均分別為不同而完整之專利案，定位方式完全相異。雖上
    訴人稱引證1、2已揭露系爭案之T型端子孔及彈性臂，引證4
    已揭露系爭案連接部之定位凸塊，故結合引證4與引證1，或
    結合引證4與引證2，亦即引證1或引證2之連接部，以引證4
    之連接部置換，即足以完成系爭案云云。惟查，姑不論引證
    1之T型端子孔、上下彈性臂及引證2之端子孔、彈性臂，與
    系爭案之T型端子孔、第一、二臂部，構造並不相同，引證4
    之上凸部、下凸部，亦與系爭案之上下定位塊之構造有別；
    且查，引證1、2與引證4之構件，各有其連結關係，每個構
    件必需相互配合始能達其功效。是系爭案難謂藉由結合引證
    4與引證1或結合引證4與引證2，而為熟習該項技術者所能輕
    易完成且未能增進功效者，而不具進步性。(四)又上訴人所提
    出之財團法人臺灣經濟發展研究院製作之「專利權侵害鑑定
    研究報告書」，其鑑定結論雖謂系爭案相較於引證1及引證2
    ，不具新穎性及進步性，相較於引證4則不具進步性；惟引
    證1、2、3、4均無法證明系爭案不具新穎性，已如前述，並
    為上訴人所不爭，故上開鑑定報告謂系爭案不具新穎性之結
    論，顯難採取。上訴人起訴意旨係以引證4結合引證1或2來
    論究系爭案不具進步性，並未主張單獨之引證4足以證明系
    爭案不具進步性。故上開鑑定報告謂系爭案相較於引證4不
    具進步性云云，實難採取。因將訴願決定及原處分均予維持
    ，駁回上訴人之訴。
五、本院按：「稱新型者，謂對物品之形狀、構造或裝置之創作
    或改良。」、「凡可供產業上利用之新型，無下列情事之一
    者，得依本法申請取得新型專利：一、申請前已見於刊物或
    已公開使用者。．．．」、「新型係運用申請前既有之技術
    或知識，而為熟習該項技術者所能輕易完成且未能增進功效
    時，雖無前項所列情事，仍不得依本法申請取得新型專利。
    」為系爭案核准審定時專利法第97條、第98條第1項第1款及
    第2項所明定。又同一新型有二以上之專利申請案時，僅得
    就其最先申請者准予新型專利，復為同法第105條準用第27
    條第1項所規定。而公告中之新型，任何人認有違反首揭專
    利法第105條準用第27條或第97條至第99條規定，得附具證
    明文件，向專利專責機關提起異議。而系爭案有無違反專利
    法情事而應不予專利，應由異議人附具證據證明之，倘其證
    據不足以證明系爭案有違前揭專利法之規定，自應為異議不
    成立之處分。經查本件系爭第00000000號「電連接器端子」
    新型專利案，係容置于電連接器絕緣本體之T形端子孔內，
    並用以電性連接晶片模組至電路板上，其包括：第一臂部及
    第二臂部，其分別與晶片模組及電路板彈性抵接；連接部，
    係位於第一臂部及第二臂部之間，並連接第一臂部與第二臂
    部；其中連接部上設有定位凸塊與絕緣本體之T形端子孔干
    涉配合，該定位凸塊包括上定位凸塊及下定位凸塊者。上訴
    人所提異議證據1係西元2000年12月26日公開之美國第00000
    00號「LAND GRID ARRAY CONNECTOR」專利案（引證1）及部
    分中譯本；異議證據2係西元1987年3月3日公開之美國第000
    0000號「ELECTRICAL CONNECTOR  FOR  INTERCONNECTING
    ARRAYS OF CONDUCTIVE AREAS」專利案（引證2）及部分中
    譯本；異議證據3係西元2001年11月13日公開之美國第00000
    00B1號「INTERPOSER ASSEMBLY」專利案（引證3）及部分中
    譯本；異議證據4係西元2002年4月3日公開之大陸地區第ZL0
    0000000.2號「插座連接器端子」實用新型專利案（引證4）
    。原判決係以參加人之系爭案，與上訴人提出之引證案構造
    及裝置、技術內容、定位方式及效果均有不同；認定引證案
    難以證明系爭案不具進步性，核與專利審查基準有關「新型
    之進步性判斷應以系爭專利『申請專利範圍』作為權利範圍
    之認定依據，而非其圖式所示之實施例」，及90年10月24日
    修正公布之專利法第103條第2項「新型專利權之範圍，以說
    明書所載之申請專利範圍為準。」暨專利審查基準第2-2-17
    頁規定，並不相違。上訴意旨指原判決違反上開規定，有違
    背法令情形，顯有誤解。又證據之取捨與當事人所希冀者不
    同，致其事實之認定亦異於該當事人之主張者，不得謂為原
    判決有違背法令之情形。上訴人其餘上訴論旨，係就原審取
    捨證據、認定事實之職權行使，指摘其為不當，求予廢棄，
    為無理由，應予駁回。
六、據上論結，本件上訴為無理由。依行政訴訟法第255條第1項
    、第98條第1項前段，判決如主文。
中    華    民    國    97    年    6     月    26    日
                    最高行政法院第五庭
                        審判長法官  劉  鑫  楨
                              法官  鄭  忠  仁
                              法官  黃  淑  玲
                              法官  劉  介  中
                              法官  吳  慧  娟
以  上  正  本  證  明  與  原  本  無  異
中    華    民    國    97    年    6     月    26    日
                              書記官  王  史  民


司法院資訊處製作；財團法人民間司法改革基金會備份。
